臺灣彰化地方法院刑事判決　　　　　　　　　　　　九十三年度訴字第一五二九號
　　公　訴　人　臺灣彰化地方法院檢察署檢察官
　　被　　　告　丁○○
右列被告因搶奪案件，經檢察官提起公訴（九十三年度偵字第七八一二號）及移
案審理（九十三年度偵字第七九三一號、第八０八七號），本院判決如左：
    主  文
丁○○連續意圖為自己不法之所有，而搶奪他人之動產，累犯，處有期徒刑壹年貳月
。扣案之銀色安全帽及紅色安全帽各壹頂均沒收。
    事  實
一、丁○○曾於民國八十九年間，因違反著作權法案件，經臺灣臺中地方法院簡易庭
    以八十九年度中簡字第二０六二號，判處有期徒刑六月，上訴後，另由臺灣臺中
    地方法院以九十年度中簡上字第一七號，判處上訴駁回確定，甫於九十年四月十
    一日易科罰金執行完畢。詎猶不知悔改，因積欠前任職單位賠償款項無力償還，
    竟意圖為自己不法所有之概括犯意，自九十三年九月九日下午五時起，至同年十
    月八日下午六時止，以配戴其所有之銀色安全帽、紅色安全帽及將所騎乘之機車
    車牌拆下以避人耳目，並佯稱問路之方式，連續共五次於附表編號一至五所示時
    、地，以如附表所示之犯罪方式，徒手搶奪附表所示被害人乙○○等五人。其中
    除乙○○因極力反抗，致丁○○未能得逞外，計丁○○共搶得如附表編號二至五
    所示之所得財物。嗣(一)丁○○於為附表編號一所示搶奪犯行後，不慎將其所有原
    配戴之銀色安全帽一頂遺落在現場，經警送刑事警察局鑑驗指紋，比對結果與內
    政部警政署刑事警察局建檔儲存之丁○○指紋相符，彰化縣警察局即於九十三年
    十月六日函告彰化縣警察局員林分局通知丁○○到案說明，丁○○並主動提供其
    所有，供作搶奪附表編號二至五所示案件時，所配戴之紅色安全帽一頂及所著黑
    色上衣一件；(二)另因附表編號五所示被害人己○○○於遭搶後，向擔任警察之友
    人陳稱遭搶，經警調閱彰化縣埔心鄉○○村○○○路附近路口監視器，發覺丁○○身形及所騎乘之機車，與影像內行為人相似，即於九十三年十月十三日通知丁○○到案說明，經丁○○坦承附表編號五所示犯行，並提出所搶得尚未變賣之紅
    桃型玉墜一個，而查知上情。
二、案經彰化縣警察局員林分局報告臺灣彰化地方法院檢察署檢察官偵查起訴，及移
    送併案審理。
    理  由
一、訊據被告丁○○固坦承曾於附表編號一、二、四、五所示時、地，搶奪附表編號
    一、二、四、五所示被害人之財物等情不諱，惟矢口否認涉有附表編號三所示之
    搶奪犯行，辯稱：伊並未曾在附表編號三所示時、地，騎乘黑色機車對證人戊○○行搶，且在警局指認時，證人戊○○原亦無法指認伊，係於聽到聲音後，才指
    稱伊係行搶之人云云。惟查：
  (一)右開附表編號一、二、四、五所示之犯罪事實，業據被告坦承不諱，且據證人即
    被害人乙○○、甲○○、己○○○於警詢時及證人丙○○於偵訊時，均證述遭搶
    經過暨所失物品綦詳（見員警刑字第０九三０００九一０六號卷第四頁至第八頁
    ，員警刑字第０九三００二三四四六號卷第六頁至第七頁，員警刑字第０九三０
    ００九一五五號警卷第四頁至第六頁，七八一二號偵卷第二四頁），並有證人丙○○、己○○○分別立具之贓物認領保管單各一紙、監視器翻拍照片六紙、彰化
    縣警察局函附內政部警政署刑事警察局九十三年九月二十九日刑紋字第０九三０
    一九六三六九號鑑驗書一份附卷可稽（見員警刑字第０九三０００九一０六號卷
    第十五頁、第十六頁、第十七頁至第十九頁，員警刑字第０九三００二三四四六
    號卷第八頁、第十一頁至第十二頁），此外，尚有被告所有供其犯上開搶奪案件
    時所穿戴之黑色上衣一件、銀色安全帽及紅色安全帽各一頂扣案足資佐證，是被
    告此部分自白核與事實相符。至證人丙○○於偵訊時，雖證稱當時被告行搶時，
    似持水果刀行搶等語（見七八一二號偵卷第二四頁），惟查，被告堅決否認曾持
    水果刀行搶，且衡諸被告所為其他搶奪案件，尚無持兇器行搶之習慣，又證人丙○○於同日偵訊時另證稱：其亦無法肯定被告所持拿之物品係刀子，僅係看起來
    像刀子的形狀等語（同右偵卷第二四頁），是證人丙○○證述被告係持刀行搶等
    語，極可能係因證人丙○○於遭搶時，一時緊張誤看所致，尚難僅憑證人丙○○
    此部分證述，為被告不利之認定，附此敘明。
  (二)另就附表編號三所示搶奪犯行，業據證人即被害人戊○○於警、偵訊時均堅稱：
    被告即係行搶之人，且就搶奪經過及遭搶情節證述綦詳（見員警刑字第０九三０
    ００九一五五號警卷第十四頁至第十七頁，偵卷第十六頁至第十八頁），衡之證
    人戊○○與被告素無怨隙，且於具結負偽證罪處罰之心理壓力下，仍數次憑藉被
    告之聲音及臉型，確認被告即係當日行搶之人，而證人戊○○證述當日行搶之人
    係穿著黑色短袖上衣，復與查扣之黑色短袖上衣相符，而證人戊○○所述遭搶經
    過，復與被告所犯附表編號一、二、四、五之情節相似，應可認證人戊○○前開
    證述，尚非屬虛。至證人戊○○雖於警詢時證稱行搶之人係騎乘黑色機車，配戴
    黑色安全帽等語（見員警刑字第０九三０００九一五五號警卷第一三頁背面），
    惟查，證人戊○○係五十餘歲之女子，於遭問路後突遭男子騎車行搶，其因一時
    心驚，致對行搶者所騎乘之機車及安全帽記憶模糊，應屬可能。是尚難僅因證人
    戊○○就行搶者所騎乘之機車及所配戴之安全帽顏色記憶有誤，即全然抹煞證人
    戊○○前開證述之憑信性。是附表編號三所示搶奪犯行，亦應係被告所為，被告
    前開所辯，應係事後卸責之詞，尚難認有據。
  (三)綜上所述，本件事證明確，被告犯行已堪認定，應予依法論科。
二、被告於為附表編號一所示犯行時，雖已著手搶奪行為之實施，惟因遭被害人乙○○抵抗而未得手財物，其此部分犯罪則尚屬未遂階段，是被告此部分所為，係犯
    刑法第三百二十五條第三項、第一項之搶奪未遂罪；又被告所為附表編號二至五
    所示之犯行，則係犯刑法第三百二十五條第一項搶奪既遂罪。被告就附表編號一
    至五所示搶奪犯行，均時間緊接，方法相同，所犯基本構成要件相同之罪，雖有
    搶奪既遂及搶奪未遂之分，仍成立連續犯，並應依刑法第五十六條規定，論以情
    節較重之搶奪既遂罪，並加重其刑。公訴人起訴書事實部分，雖未敘及編號二、
    三、五之搶奪犯行，然該部分併案犯罪事實，既與公訴人起訴書所載之犯罪事實
    具有連續犯之裁判上一罪關係，已如前述，應為起訴效力所及，基於審判不可分
    原則，本院自應併予審究。再被告前於八十九年間，因違反著作權法案件，經臺
    灣臺中地方法院簡易庭以八十九年度中簡字第二０六二號，判處有期徒刑六月，
    上訴後，另由臺灣臺中地方法院以九十年度中簡上字第一七號，判處上訴駁回確
    定，甫於九十年四月十一日易科罰金執行完畢等情，有臺灣高等法院被告全國前
    案紀錄表存卷可按，其於受有期徒刑之執行完畢後，五年內再犯本件有期徒刑以
    上之罪，為累犯，應依刑法第四十七條之規定遞加重其刑。爰審酌本件被告雖係
    因欲清償欠款，始起意行搶之動機，惟其正值壯年，竟不思循正當途徑獲取財物
    ，且搶奪次數達五次，並均選擇抵抗能力較低之婦女作為行搶對象，對於受害婦
    女身心造成極大損害，惟其犯後尚能坦承其中四件犯行，且其搶奪所得財物價值
    尚非極鉅等一切情狀，核情量處如主文所示之刑。末扣案之紅色安全帽及銀色安
    全帽各一頂，均係被告所有，且據附表所示被害人指認係被告行搶時所配戴之物
    品，被告於本院審理時亦自承配戴安全帽係為避免遭人認出等語，應可認扣案之
    安全帽係被告所有，且供其犯本件搶奪罪所用之物，應依刑法第三十八條第一項
    第二款規定，宣告沒收。至扣案之黑色上衣一件，雖亦係被告所有，業據被告自
    承在卷，惟該衣物僅係被告行搶時偶然穿著，雖得作為本案被告犯罪之證據，然
    既非專供本件犯罪所用之物，亦非違禁物，本院認以不沒收為宜，附此敘明。
據上論斷，應依刑事訴訟法第二百九十九條第一項前段，刑法第五十六條、第三百二
十五條第一項、第四十七條、第三十八條第一項第二款，判決如主文。
本案經檢察官李毓珮到庭執行職務
中      華      民      國    九十四    年      一      月     二十     日
                                臺灣彰化地方法院刑事第三庭
                        審判長法官  余仕明
                                          法官  王昌鑫
                                          法官  簡婉倫
右正本證明與原本無異。
如不服本判決，應於判決送達後十日內，向本院提出上訴狀( 須附繕本 )。
告訴人或被害人對於判決如有不服具備理由請求檢察官上訴者，其上訴期間之計算係
以檢察官收受判決正本之日期為準。
                                    法院書記官
中      華      民      國    九十四    年      一      月     二十     日
附錄本案論罪科刑法條全文
中華民國刑法第三百二十五條
意圖為自己或第三人不法之所有，而搶奪他人之動產者，處六月以上五年
以下有期徒刑。
因而致人於死者，處無期徒刑或七年以上有期徒刑，致重傷者，處三年以
上十年以下有期徒刑。
第一項之未遂犯罰之。
附  表：
┌─┬──────┬────────┬──────┬───────────────┬──────────┬───────┐
│編│  犯罪時間  │    犯罪地點    │   被害人   │         犯 罪 方 式          │     所 得 財 物    │   所犯法條   │
│號│            ││            │                              │                    │              │
├─┼──────┼────────┼──────┼───────────────┼──────────┼───────┤
│一│九十三年九月│彰化縣員林鎮崙雅│   乙○○   │丁○○騎乘其母親所有車號ＸＫ五│因乙○○極力反抗，該│刑法第三百二十│
│  │九日下午五時│里員水路一段四一│            │—０一三號重型機車，並為免遭人│項鍊遭扯斷掉落，黃聖│五條第三項、第│
│  │許          │七號前          │            │認出，另配戴其所有之銀色安全帽│湖因害怕，旋即騎乘機│一項          │
│  │            │                │            │一頂，向乙○○佯稱問路，趁張林│車逃逸，致該次未得逞│              │
│  │            │                │            │免不及防備之際，徒手搶奪乙○○│財物                │              │
│  │            │                │            │配戴於脖子上之項鍊            │                    │              │
├─┼──────┼────────┼──────┼───────────────┼──────────┼───────┤
│二│九十三年九月│彰化縣員林鎮崙雅│   甲○○   │丁○○騎乘其母親所有已卸下原車│皮包一只（內有行動電│刑法第三百二十│
│  │二十八日下午│里員水路二段二十│            │牌號碼ＸＫ五—０一三號車牌之重│話一支）            │五條第一項    │
│  │七時許      │一巷二十五號前  │            │型機車，並為免遭人認出，另配戴│                    │              │
│  │            │                │            │其所有之紅色安全帽一頂，向李欣│                    │              │
│  │            │                │            │娜佯稱問路，並趁甲○○不及防備│                    │              │
│  │            │                │            │之際，徒手搶奪甲○○所有置放於│                    │              │
│  │            │                │            │甲○○所騎乘之機車腳踏板上之皮│                    │              │
│  │            │                │            │包一只                        │    │              │
├─┼──────┼────────┼──────┼───────────────┼──────────┼───────┤
│三│九十三年九月│彰化縣大村鄉過溝│   戊○○   │丁○○騎乘其母親所有已卸下車牌│黃金項鍊一條        │刑法第三百二十│
│  │二十九日下午│村過溝三巷四十九│            │之機車，並為免遭人認出，另配戴│                    │五條第一項    │
│  │五時十五分許│之二十一號前    │            │其所有之紅色安全帽一頂，向黃麗│                    │              │
│  │            │                │            │蓉佯稱問路，並趁戊○○不及防備│                    │              │
│  │            │                │            │之際，徒手搶奪戊○○配戴於脖子│                    │              │
│  │            │                │            │上之黃金項鍊一條              │                    │              │
├─┼──────┼────────┼──────┼───────────────┼──────────┼───────┤
│四│九十三年十月│彰化縣大村鄉大橋│   丙○○   │丁○○騎乘其母親所有已卸下車牌│皮包一只（內有現金新│刑法第三百二十│
│  │八日下午一時│村中山路三段二巷│            │之機車，並為免遭人認出，另配戴│臺幣【下同】一千六百│五條第一項    │
│  │四十分許    │四十三號前      │            │其所有之紅色安全帽一頂，向黃楨│元、國民身分證、駕照│              │
│  │            │                │            │詒佯稱問路，並趁丙○○不及防備│、行照各一張，金融卡│              │
│  │            │                │            │之際，徒手搶奪丙○○配戴於脖子│二張、易利信廠牌行動│              │
│  │            │                │            │上之黃金項鍊一條，經丙○○極力│電話一支、隨身碟一個│              │
│  │            │                │            │反抗，故搶奪項鍊未得逞，丁○○│，總損失約三千元）  │              │
│  │            │                │            │即又利用丙○○於注意項鍊是否遭│                    │              │
│  │            │                │          │搶而未及防備其餘物品之際，再徒│                    │              │
│  │            │                │            │手搶奪丙○○置放於機車腳踏板上│                    │              │
│  │            │                │            │之皮包一只                    │                    │              │
├─┼──────┼────────┼──────┼───────────────┼──────────┼───────┤
│五│九十三年十月│彰化縣埔心鄉瓦南│  己○○○  │丁○○騎乘其母親所有已卸下車牌│六錢重金項鍊一條（配│刑法第三百二十│
│  │八日下午六時│村柳橋東路一三０│            │之機車，並為免遭人認出，另配戴│飾紅桃型玉墜一個，價│五條第一項    │
│  │許          │號前            │            │其所有之紅色安全帽一頂，向賴鄧│值共約一萬二千五百元│              │
│  │            │                │            │秀琴佯稱問路，並趁己○○○不及│）                  │              │
│  │            │                │            │防備之際，徒手搶奪己○○○配戴│                    │              │
│  │            │                │            │於脖子上之金項鍊一條          │                    │              │
└─┴──────┴────────┴──────┴───────────────┴──────────┴───────┘
